【裁判字號】    89,上易,1643
【裁判日期】    891018
【裁判案由】    竊盜
【裁判全文】
臺灣高等法院臺南分院刑事判決          八十九年度上易字第一六四三號  Ａ
      上  訴  人
      即  被  告  甲  ○  ○
      選任辯護人  查  名  邦  律師
右上訴人因竊盜案件，不服臺灣臺南地方法院八十九年度易字第一五六七號中華民國
八十九年七月三十一日第一審判決（起訴案號：臺灣臺南地方法院檢察署八十九年度
偵字第六○二二號），提起上訴，本院判決如左：
      主      文
原判決撤銷。
甲○○踰越牆垣竊盜未遂，處有期徒刑拾月。
      事      實
一、甲○○於民國（下同）八十年間曾因詐欺罪，經判處有期徒刑四月，緩刑三年，
    復於八十一年、八十二年間再因竊盜罪，經分別判處有期徒刑五月、八月，於八
    十三年四月十二日執行完畢（未構成累犯）。竟仍不知悔改，又基於為自己不法
    所有之意圖，於八十九年五月十四日十八時許（尚非日落後），至台南縣永康市
    ○○街六一三號之大樓，踰越該棟大樓後方之圍牆，進入中庭，再爬上二樓之陽
    台，並趁陽台之落地窗未上鎖之便，無故侵入乙○○之住宅內。甲○○先在二樓
    客廳翻閱乙○○之皮包，著手搜尋及物色財物，然見其中僅放置身分證及銀行存
    摺，並無金錢，即未竊取，遂轉往一樓客廳再著手翻閱乙○○所有之皮包，適乙
    ○○於同日十八時五十分許返家而未遂，甲○○見無法得逞，先在一樓躲藏，後
    趁機欲自二樓逃離時，為乙○○之妻發現，並大喊小偷，為在大樓中庭烤肉之住
    戶聞聲後，合力將其逮捕，並報警查獲。
二、案經乙○○訴由台南縣警察局永康分局報請臺灣臺南地方法院檢察署檢察官偵查
    起訴。
      理      由
一、訊據上訴人即被告甲○○對於右揭時、地，踰越牆垣，無故侵入告訴人乙○○之
    住宅，並已著手竊取財物而未遂之事實，於原審及本院審理時均供認不諱，核與
    告訴人乙○○於警訊及原審審理時到庭指述之情節大致相符，是被告之自白核與
    事實相符。是本件事證明確，被告犯行洵堪認定。。
二、按實務上，對於竊盜罪之著手時點，係於行為人以行竊之意思接近財物，並進而
    物色財物，即可認為竊盜行為之著手，此最高法院八十二年度第二次刑事庭會議
    決議（二）著有明文可資參照。故本件被告自承係以行竊之意思侵入告訴人之住
    宅，並已有翻閱皮包之接近財物之行為，自應認為已達著手之程度無疑。又按稱
    夜間者，為日出前，日沒後，此刑事訴訟法第一百條之三訂有明文。經查：八十
    九年五月十四日台南地區之日沒時間為十八時三十三分，此有中央氣象局天文站
    中華民國八十九年台南地區日出日沒時刻表一紙附於原審卷可稽，故本件被告踰
    越牆垣，無故侵入住宅之時間即十八時許，既尚未日沒，則與刑法第三百二十一
    條第一項第一款之「夜間」侵入住宅之構成要件不符，被告辯稱並無該款適用，
    堪予採信。又按所謂毀越門扇牆垣，係指毀損或超越及踰越門扇牆垣而言。與用
    鑰匙開鎖啟門入室者不同。司法院解釋所謂越進門扇牆垣，其越進二字亦應解為
    超越或踰越而進，非謂啟門入室即可謂之越進。此最高法院二十二年上字第四五
    四號著有判例可資參照。若是以抬起門扇，使門閂脫落之方式，推開房門入內行
    竊，與用鑰匙啟門入室者極為近似，倘又無毀損或超越之情形，自僅構成刑法第
    三百二十條第一項之普通竊盜罪（七三、八、九（七三）廳刑一字第七一八號函
    復台灣高等法院法律意見可資參照），查本件被告既係趁告訴人之陽台落地窗未
    上鎖之便，侵入該住宅內，固無毀損或超越門扇之情形，惟被告於先前爬牆進入
    ，仍應構成刑法第三百二十一條第一項第二款之踰越牆垣之罪。
三、查上訴人即被告甲○○意圖為自己不法之所有，而踰越牆垣、無故侵入住宅，並
    著手竊取他人之財物未遂，所為係犯刑法第三百二十一條第二項、第一項第二款
    之踰越牆垣竊盜未遂罪及第三百零六條之無故侵入住宅罪。公訴人認被告所為另
    涉犯刑法第三百二十一條第二項、第一項第一款之於夜間侵入住宅加重竊盜未遂
    罪嫌，揆之前述，容有未洽。又被告無故侵入住宅部分，雖未為起訴書所論列，
    惟告訴人乙○○於警訊中既有提出告訴，且此與前揭論罪科刑部分又有方法結果
    之牽連關係，屬裁判上一罪之同一案件，為起訴效力所及，本院依法自應予以審
    究，亦併此敘明。又被告所犯上開二罪間，有方法結果之牽連關係，為牽連犯，
    應依刑法第五十五條之規定從一重之刑法第三百二十一條第二項、第一項第二款
    踰越牆垣竊盜未遂罪處斷。再被告已著手於上開犯罪行為之實行而不遂，為未遂
    犯，依刑法第二十六條前段之規定按既遂犯之刑度減輕之。
四、原審以被告罪證明確，因以論罪科刑固非無見，惟查原審以被告所為係犯刑法第
    三百二十條第三項、第一項之竊盜未遂罪，然查原審認定事實為被告已有爬過圍
    牆進入中庭，顯見被告已有踰越牆垣，應屬構成刑法第三百二十一條第二項、第
    一項第二款之踰越牆垣竊盜未遂之罪，原審認僅屬普通竊盜未遂，尚有未洽。被
    告上訴意旨以原審量刑過重，固無足採，惟原審判決既有可議之處，自屬無可維
    持，應由本院予以撤銷改判。爰審酌被告前曾於八十年間因詐欺罪，經判處有期
    徒刑四月，緩刑三年，復於八十一年、八十二年間再因竊盜罪，經分別判處有期
    徒刑五月、八月，於八十三年四月十二日執行完畢（未構成累犯），有本院被告
    全國前案紀錄表在卷可查，竟仍不知悔改，顯有再犯之虞，及犯罪之動機、目的
    、手段、侵入住宅竊盜所生危害甚鉅、犯罪後於原審及本院審理中尚能坦承犯行
    、態度良好等一切情狀，量處有期徒刑十月，以資懲儆。至公訴人認被告惡性重
    大，具體求處有期徒刑二年六月，然被告所為尚屬未遂，且坦承犯行情節尚非嚴
    重，是上開求刑容有未洽，併此敘明。
據上論斷，應依刑事訴訟法第三百六十九條第一項前段、第三百六十四條、第二百九
十九條第一項前段，刑法第三百二十一條第二項、第一項第二款、第三百零六條、第
五十五條、第二十六條前段、罰金罰鍰提高標準條例第一條前段，判決如主文。
本案經檢察官楊治宇到庭執行職務。
中    華    民    國      八十九      年      十      月      十八      日
                                  臺灣高等法院臺南分院刑事第一庭
                                      審判長法官  鄭    文    肅
                                            法官  王    浦    傑
                                            法官  楊    明    章
右正本證明與原本無異。
不得上訴。
                                      法院書記官  易    慧    玲
中    華    民    國      八十九      年      十      月      十九      日
附錄本案論罪科刑法條全文：
刑法第三百二十一條第一項第二款、第二項：
犯竊盜罪而有左列情形之一者，處六月以上、五年以下有期徒刑：
二、毀越門扇、牆垣或其他安全設備而犯之者
前項之未遂犯罰之。


司法院資訊處製作；財團法人民間司法改革基金會備份。
